臺灣臺北地方法院刑事判決
108年度訴字第710號
公  訴  人  臺灣臺北地方檢察署檢察官
被      告  文禹森


上列被告因詐欺等案件，經檢察官追加起訴（108年度偵字第169
84、18178、18383、18384、18586、18587、19405、20046、202
24、20423、20656、20705號、108年度少連偵字第99號）及移送
併辦（108年度偵字第24013、24198、26300、26301、26302號）
，因被告於準備程序中就被訴事實為有罪之陳述，本院合議庭裁
定由受命法官獨任進行簡式審判程序，判決如下：
    主  文
文禹森犯三人以上共同冒用公務員名義詐欺取財罪，處有期徒刑
陸月；又犯三人以上共同冒用公務員名義詐欺取財罪，處有期徒
刑陸月。應執行有期徒刑柒月。均緩刑貳年，緩刑期間應為如附
表三所示之給付，如有一期未給付，視為全部到期。
扣案如附表二編號一至六所示之物、附表二編號八其上偽造之臺
灣臺北地方法院署印壹枚及法院清查官汪怡君印文壹枚、清查執
行官李永明印文壹枚、特偵組主任王文和印文壹枚，均沒收。
扣案之犯罪所得新臺幣肆仟元沒收，於全部或一部不能沒收或不
宜執行沒收時，追徵其價額。
    事  實
一、文禹森經友人林祐丞、林思凱介紹，自民國108年6月間某時
    起，加入趙威勳、陳聖惟、綽號「VISA」等成年人組成之三
    人以上以實施詐欺為手段，具有持續性及牟利性之有結構性
    之詐欺集團組織（下稱「VISA」詐欺集團），文禹森在該集
    團負責擔任收取物品及金錢之「車手」，並持用扣案如附表
    二編號1所示之手機作為與「VISA」詐欺集團聯繫之工具，
    亦身著附表二編號2至6之衣著行動。文禹森與「VISA」詐欺
    集團成員共同意圖為自己不法之所有，基於三人以上共同冒
    用公務員名義詐欺取財、行使偽造公文書、隱匿詐欺取財犯
    罪所得去向及以不正方法由自動付款設備取得他人之犯意聯
    絡，於附表一編號1、2所示時、地，由「VISA」詐欺集團成
    員以附表一編號1、2所示之詐騙方式，對洪林美雲、林麗瑛
    分別施以詐術，致洪林美雲、林麗瑛陷於錯誤，交付提款卡
    或現金予文禹森，再由「VISA」詐欺集團成員以附表一編號
    1之方式提領款項，或由文禹森按指示將款項帶至址設臺北
    市○○區○○○路0段00號之「香水酒店」，與「VISA」詐欺集團
    指示接手之人即謝効恩出示見面信物照片後，將贓款交予謝
    効恩（由本院另行審結），以此方式製造金流斷點，隱匿詐
    欺犯罪所得去向。嗣經洪林美雲、林麗瑛報警處理，而循線
    查獲上情。
二、案經洪林美雲告訴臺北市政府警察局士林分局、林麗瑛告訴
    臺北市政府警察局文山第一分局報告臺灣臺北地方檢察署檢
    察官偵查後追加起訴。
    理  由
壹、程序方面：
一、起訴範圍：
(一)按刑事訴訟法第379條第12款所謂未受請求之事項予以判決
    者，係指法院對於未經起訴或未上訴之事項或起訴或上訴效
    力所不及之事項，予以判決，若判決之基本犯罪事實本在起
    訴範圍之內，因起訴犯罪事實之記載有部分簡略、錯誤，而
    依其他卷證資料而予補充、更正，既未逾起訴範圍，自非未
    受請求之事項予以判決。檢察官、自訴人提起公訴或自訴，
    應於起訴書或自訴狀記載犯罪事實及證據並所犯法條，關於
    「犯罪事實」應如何記載，法律雖無明文規定，然起訴或自
    訴之犯罪事實即法院審判之對象，並為被告防禦準備之範圍
    ，倘其記載之內容「足以表示其起訴之範圍」，使法院得以
    確定審理範圍，並使被告知悉因何犯罪事實被提起公訴或自
    訴而為防禦之準備，即為已足（最高法院106年度台上字第8
    86號判決意旨參照）
(二)查，追加起訴意旨僅記載被告加入「VISA」詐欺集團擔任車
    手，惟被告加入該詐欺集團後，被告與該詐欺集團共同詐騙
    之對象為何人、洗錢方式為何等，追加起訴書僅列載被告有
    領取告訴人洪林美雲之提款卡、領取告訴人林麗瑛之現金新
    臺幣（下同）30萬元等行為，其餘部分則未能詳細區分，嗣
    經公訴檢察官於本院審理中補充被告加入「VISA」詐欺集團
    後，被告與該詐欺集團共同詐欺之對象為告訴人洪林美雲、
    林麗瑛（見本院卷九第180頁）。公訴檢察官上開補充無逾
    越起訴範圍，且被告對此重要之點亦充分辯論，本院自得依
    公訴檢察官補充、更正之內容審判。
二、證據能力：
(一)按組織犯罪防制條例第12條第1項中段規定：「訊問證人之
    筆錄，以在檢察官或法官面前作成，並經踐行刑事訴訟法所
    定訊問證人之程序者為限，始得採為證據」。此為刑事訴訟
    證據能力之特別規定，且較92年2月6日修正公布，同年9月1
    日施行之刑事訴訟法證據章有關傳聞法則之規定更為嚴謹，
    自應優先適用。依上開規定，證人於警詢時之陳述，於違反
    組織犯罪防制條例案件，即不具證據能力，不得採為判決基
    礎（最高法院104年度台上字第203號判決意旨參照）。從而
    ，證人於警詢時之陳述，於違反組織犯罪防制條例案件，既
    不具證據能力，而無刑事訴訟法第159條之2、第159條之3等
    規定之適用，不得採為判決基礎。準此，本判決所引用證人
    於警詢中之陳述，於被告違反組織犯罪防制條例部分，不具
    證據能力，至其餘詐欺、洗錢之過程，因未涉及被告參與犯
    罪組織犯行內容，自不在排除之列，併此說明。
(二)被告所犯係死刑、無期徒刑或最輕本刑為3年以上有期徒刑
    或高等法院管轄第一審案件以外之罪，其於準備程序期日就
    被訴事實為有罪之陳述，經本院告知簡式審判程序之旨，並
    聽取公訴人、被告之意見後，依刑事訴訟法第273條之1第1
    項規定，裁定進行簡式審判程序。又本案除上開於證明被告
    違反組織犯罪防制條例部分之不具證據能力之證據外，其餘
    證據，依刑事訴訟法第273條之2規定，不受同法第159條第1
    項、第161條之2、第161條之3、第163條之1及第164條至第1
    70條規定之限制，均有證據能力。
(三)又上開各項證據已經本院於審理時合法踐行調查程序，自得
    作為認定事實、論罪科刑之依據。
貳、實體方面：
一、認定事實所憑之證據及理由：
(一)上開事實，業據被告於本院準備程序、審理時均坦承不諱，
    並有附表一編號1、2之證據及出處欄所列證人之證述及各項
    非供述證據等在卷可稽，暨有附表二之手機、犯罪時所著衣
    物、贓款及偽造之公文書等扣案為憑，足認被告上開任意性
    自白確與事實相符，應堪採信。
(二)被告加入「VISA」詐欺集團，由「VISA」詐欺集團成員對告
    訴人等施以詐術，被告則擔任「車手」向告訴人洪林美雲領
    取提款卡並轉置指定地點供取款車手陳聖惟持以取款，取款
    車手取款後復依指示將贓款及提款卡藏放，暨向告訴人林麗
    瑛領取現金，並依指示交付贓款予詐欺集團指定之謝効恩，
    顯有掩飾詐欺犯罪所得去向之情形，且自上開分工模式觀之
    ，其等行為係需由多人精密分工方能完成之組織性、集團性
    犯罪。被告於本院準備程序及審理中坦認涉犯組織犯罪條例
    犯行，堪認被告應預見有三人以上共同參與本案詐欺取財犯
    行，且對於從事洗錢行為、所加入之本案詐欺集團係屬三人
    以上，以實施詐術為手段，所組成具有持續性、牟利性之有
    結構性組織具有認識。又被告在「VISA」詐欺集團僅擔任「
    車手」之工作，其雖參與該犯罪組織，然非發起、主持、操
    縱或指揮該犯罪組織之人，亦堪認定。
(三)綜上，本案事證明確，被告犯行均堪認定，應依法論科。
二、論罪：
(一)依卷內證據所示，被告參與之「VISA」詐欺集團，成員至少
    有被告、趙威勳、陳聖惟以及向告訴人施行詐術之人。而「
    VISA」詐欺集團成員係撥打電話向告訴人行騙，使告訴人洪
    林美雲受騙交付提款卡，被告依指示收取提款卡，及使告訴
    人林麗瑛受騙交付現金，被告依指示前往收取，再層層轉交
    ，足徵該組織縝密，分工精細，須投入相當成本及時間始能
    如此為之，並非隨意組成之立即犯罪，核屬「三人以上，以
    實施詐術為手段，所組成具有持續性、牟利性之有結構性組
    織」，自為組織犯罪防制條例第2條規定之「犯罪組織」。
(二)洗錢防制法第15條之特殊洗錢罪，係在無法證明前置犯罪之
    特定不法所得，而未能依洗錢防制法第14條之一般洗錢罪論
    處時，始予適用。倘能證明人頭帳戶內之資金係前置之特定
    犯罪所得（如：詐欺、加重詐欺等），即應逕以一般洗錢罪
    論處，自無適用特殊洗錢罪之餘地。又過往實務見解，雖認
    行為人對犯特定犯罪所得之財物或利益作直接使用或消費之
    處分行為，或僅將自己犯罪所得財物交予其他共同正犯，屬
    犯罪後處分贓物之行為，非本條例規範之洗錢行為，惟依修
    正後洗錢防制法規定，倘行為人意圖掩飾或隱匿特定犯罪所
    得來源，而將特定犯罪所得直接消費處分，甚或交予其他共
    同正犯，或由共同正犯以虛假交易外觀掩飾不法金流移動，
    即難認單純犯罪後處分贓物之行為，應仍構成洗錢防制法第
    2條第1或2款之洗錢行為，尚難單純以不罰之犯罪後處分贓
    物行為視之（最高法院108 年度台上字第1744號、109 年度
    台上字第436號判決意旨參照）。「VISA」詐欺集團成員指
    派被告收取告訴人洪林美雲之提款卡，並將贓物放置捷運置
    物櫃，再由陳聖惟持以提款，並將所取得款項及提款卡藏放
    於捷運置物櫃，及指派被告收取告訴人林麗瑛之現金，被告
    再依指示交付予詐欺集團指定之謝効恩，而欲以此方式層層
    轉交上手，以隱匿其等詐欺所得去向，所為已切斷資金與當
    初犯罪行為之關聯性，隱匿犯罪行為或該資金不法來源或本
    質，使偵查機關無法藉由資金之流向追查犯罪者，揆諸前開
    說明，此部分所為，核與洗錢防制法第14條第1項一般洗錢
    罪之要件相合。
(三)核被告於附表一編號1所為，係犯組織犯罪防制條例第3條第
    1項後段之參與犯罪組織罪、刑法第339條之4第1項第1款、
    第2款之三人以上共同冒用公務員名義詐欺取財罪、同法第3
    39條之2第1項之以不正方法由自動付款設備取得他人之物罪
    及洗錢防制法第14條第1項之一般洗錢罪。追加起訴書所犯
    法條雖未敘及被告涉犯刑法第339之2第1項之以不正方法由
    自動付款設備取得他人之物罪，然追加起訴書犯罪事實已載
    明陳聖惟持用提款卡提領告訴人款項之事實，顯見起訴事實
    已包括此部分，是此部分為起訴效力所及，本院自應併予審
    理。
(四)又被告於附表一編號2所為，係犯組織犯罪防制條例第3條第
    1項後段之參與犯罪組織罪、刑法第339條之4第1項第1款、
    第2款之三人以上共同冒用公務員名義詐欺取財罪、同法第2
    16條、第211條之行使偽造公文書罪及洗錢防制法第14條第1
    項之一般洗錢罪。
(五)被告與「VISA」詐欺集團成員間，有犯意聯絡及行為分擔，
    為共同正犯。
(六)被告與「VISA」詐欺集團成員所為，旨在詐得告訴人之款項
    （無論係詐得提款卡且持以提領款項或詐得現金），嗣再將
    現金轉層層上繳詐欺集團成員，製造金流斷點，犯罪目的單
    一，且行為有局部同一之情形，其主觀意思活動之內容、所
    侵害之法益與行為間認有關連性，係以一行為同時觸犯數罪
    名，為想像競合犯，應依刑法第55條之規定，從一重之刑法
    第339條之4第1項第1、2款之三人以上共同冒用公務員名義
    詐欺取財罪處斷。又刑法第339條之4第1項所列各款為詐欺
    取財之加重條件，如犯詐欺取財罪兼具數款加重情形時，因
    詐欺取財行為祇有一個，仍祇成立一罪，不能認為法律競合
    或犯罪競合，但判決主文應將各種加重情形順序揭明，理由
    並應引用各款，俾相適應（最高法院69年台上字第3945號判
    決意旨參照）。是被告所為，兼具刑法第339條之4第1項第1
    款、第2款加重情形，惟因僅有一個詐欺取財行為，應僅成
    立一罪。
(七)被告與「VISA」詐欺集團成員冒用公務員名義，僭行公務員
    職權乙節，固已該當刑法第158條第1項僭行公務員職權罪之
    構成要件與不法要素，然刑法既已於103年6月18日另增訂刑
    法第339條之4第1款之冒用公務員名義詐欺取財罪，應已將
    刑法第158條第1項僭行公務員職權罪包攝在內，而以詐欺犯
    罪之加重處罰事由，成為另一獨立之詐欺犯罪態樣，予以加
    重處罰，是上揭冒用公務員名義詐欺取財所為，應僅構成一
    罪，不另成立刑法第158條第1項僭行公務員職權罪，否則即
    與「雙重評價禁止原則」有違。
(八)被告所犯附表一編號1、編號2之二次犯行間，犯意各別，行
    為互殊，應予分論併罰。
(九)按犯罪之情狀顯可憫恕，認科以最低度刑仍嫌過重者，得酌
    量減輕其刑，刑法第59條定有明文。考其立法意旨，科刑時
    原即應依同法第57條規定審酌一切情狀，尤應注意該條各款
    所列事項，以為量刑標準，刑法第59條所謂「犯罪之情狀顯
    可憫恕」，自係指裁判者審酌第57條各款所列事項以及其他
    一切與犯罪有關之情狀之結果，認其犯罪足堪憫恕者而言，
    即必於審酌一切之犯罪情狀，在客觀上顯然足以引起一般同
    情，認為縱予宣告法定最低刑度猶嫌過重者，始有其適用（
    最高法院45年台上字第1165號、51年台上字第899號判決意
    旨參照）。又適用刑法第59條酌量減輕其刑時，並不排除同
    法第57條所列舉10款事由之審酌。而同為加重詐欺取財之人
    ，其犯罪情節未必盡同，或有加入集團、層層分工而大量犯
    之者，亦有個人單獨偶一為之，是其規模不一，被害人分布
    範圍、所受損害程度迥異，對社會經濟所生危害顯非可一概
    而論。查，被告所犯之罪，法定最輕本刑為一年以上有期徒
    刑，刑度不可謂之不重，衡諸被告從事車手工作，並非居於
    集團內之核心角色，被告犯罪情節顯較為輕微，且被告已經
    分別與告訴人二人達成調解，盡力分期賠償中，本院綜合上
    開各情，認被告若科以刑法第339條之4第1項之法定最輕本
    刑一年有期徒刑，猶屬情輕法重，在客觀上足以使人感覺過
    苛而引起一般同情，是就被告犯行，均依刑法第59條規定酌
    量減輕其刑。
(十)末按犯組織犯罪防制條例第3條之罪，偵查及審判中均自白
    者，減輕其刑；犯洗錢防制法第14條之罪，在偵查或審判中
    自白者，減輕其刑，組織犯罪防制條例第8條第1項後段、洗
    錢防制法第16條第2項分別定有明文。復按想像競合犯係一
    行為觸犯數罪名，行為人犯罪行為侵害數法益皆成立犯罪，
    僅因法律規定從一重處斷科刑，而成為科刑一罪而已，自應
    對行為人所犯各罪均予適度評價，始能對法益之侵害為正當
    之維護。因此法院於決定想像競合犯之處斷刑時，雖以其中
    最重罪名之法定刑作為裁量之準據，惟具體形成宣告刑時，
    亦應將輕罪之刑罰合併評價。基此，除非輕罪中最輕本刑有
    較重於重罪之最輕本刑，而應適用刑法第55條但書規定重罪
    科刑之封鎖作用，須以輕罪之最輕本刑形成處斷刑之情形以
    外，則輕罪之減輕其刑事由若未形成處斷刑之外部性界限，
    自得將之移入刑法第57條或第59條之科刑審酌事項內，列為
    是否酌量從輕量刑之考量因子。是法院倘依刑法第57條規定
    裁量宣告刑輕重時，一併具體審酌輕罪部分之量刑事由，應
    認其評價即已完足，尚無過度評價或評價不足之偏失（最高
    法院109年度台上字第3936號判決意旨參照）。查，被告於
    偵訊、本院準備程序及審理時已就參與犯罪組織及洗錢之犯
    行為自白，故本應依組織犯罪防制條例第8條第1項後段、洗
    錢防制法第16條第2項之規定減輕其刑，雖因想像競合犯之
    關係而從一重之加重詐欺取財罪處斷，上開輕罪之減輕其刑
    事由未形成處斷刑之外部性界限，然依前揭說明，本院於依
    刑法第57條規定量刑時將併予審酌，附此說明。
三、科刑：
(一)爰審酌我國近年治安飽受詐騙集團威脅，民眾受騙案甚多，
    受騙者辛苦積累之積蓄於一夕之間化為烏有，甚衍生輕生或
    家庭失和之諸多不幸情事，社會觀念對詐騙集團極其痛惡，
    民間主張應予重判重罰之聲浪猶未停歇，被告不思以正當途
    徑賺取財物，竟起歹念加入詐騙集團，作為車手及製造查緝
    斷點之行為，非但使告訴人財物受損，更造成一般民眾人心
    不安，嚴重危害社會治安，甚導致政府機關及金融機構對提
    款機轉帳及提款金額頻作限制，影響正當使用人之權益，所
    為應予非難。惟念被告係擔任集團取款車手工作，究非本案
    詐欺犯行之主導者，且始終坦認犯行、自白犯罪，已在分期
    賠償告訴人之損害等犯後態度，兼衡被告自述大學休學之智
    識程度，現從事餐飲工作，每月收入約30,000元之家庭生活
    經濟狀況（見本院卷九第197頁）、動機、目的、手段、告
    訴人之損害程度等一切情狀，量處如主文所示之刑，併定其
    應執行刑如主文所示。
(二)被告前未曾因故意犯罪受有期徒刑以上刑之宣告，有臺灣高
    等法院被告前案紀錄表附卷可稽，其因一時失慮，致罹刑典
    ，犯後已坦承犯行，當認被告經此偵審程序及刑之宣告後，
    應能知所警惕而無再犯之虞，本院認所受刑之宣告以暫不執
    行為適當，爰依刑法第74條第1項第1款規定，均宣告緩刑2
    年，以啟自新。復為維護被害人權益，併依刑法第74條第2
    項第3款之規定宣告被告應於緩刑期間內履行如附表三所示
    之給付內容，此部分緩刑宣告所附帶之條件，依刑法第74條
    第4項之規定，得為民事強制執行名義，且依同法第75條之1
    第1項第4款之規定，被告於本案緩刑期間若違反上開所定負
    擔情節重大，足認原宣告之緩刑難收其預期效果，而有執行
    刑罰之必要，得撤銷緩刑之宣告，附此敘明。
(三)被告行為時之組織犯罪防制條例第3條第3項固規定：「犯第
    1項之罪者，應於刑之執行前，令入勞動場所，強制工作，
    其期間為3年。」，然經司法院大法官於110年12月10日以釋
    字第812號解釋宣告該規定違憲並立即失效，從而，本案自
    不得依該規定對被告宣告強制工作，特此敘明。　　　　
四、沒收：
(一)按刑法第219條規定，偽造之印章、印文或署押，不問屬於
    犯人與否，沒收之。查扣案如附表二編號8所示之偽造公文
    書一紙，係由詐騙集團成員持以詐騙告訴人林麗瑛，並由告
    訴人林麗瑛收受之，是上開偽造之公文書一紙，已非屬被告
    及「VISA」詐騙集團成員所有，自無庸宣告沒收。惟其上蓋
    有偽造之臺灣臺北地方法院署印及法院清查官汪怡君、清查
    執行官李永明、特偵組主任王文和等印文各一枚，不問屬於
    犯人與否，仍應依刑法第219條規定宣告沒收。
(二)次按供犯罪所用、犯罪預備之物或犯罪所生之物，屬於犯罪
    行為人者，得沒收之，刑法第38條第2項本文定有明文。經
    查，扣案如附表二編號1至6所示之手機、衣物，為被告所有
    且係供本案犯罪所用之物，自應依前揭規定宣告沒收。
(三)又按犯罪所得，屬於犯罪行為人者，沒收之；前二項之沒收
    ，於全部或一部不能沒收或不宜執行沒收時，追徵其價額，
    刑法第38條之1第1項本文、第3項定有明文。查，被告為警
    查獲時所扣得如附表二編號7之款項，經被告於警詢時自述
    為其犯罪所得，自應依上開規定沒收之，於全部或一部不能
    沒收或不宜執行沒收時，依同條第3項規定，追徵其價額。
(三)再按犯罪所得之宣告或追徵，有過苛之虞、欠缺刑法上之重
    要性、犯罪所得價值低微，或為維持受宣告人生活條件之必
    要者，得不宣告或酌減之，刑法第38條之2第2項定有明文。
    查本案被告所為詐欺犯行，分別與告訴人洪林美雲、林麗瑛
    成立調解，並分期給付賠償，是被告此部分犯罪所得實際上
    已遭剝奪，而告訴人之求償權亦獲滿足，倘再就被告之其他
    犯罪所得予以宣告沒收，將有過苛之虞，是依上開規定，不
    予宣告沒收。另被告於本案犯行取得之提款卡、現金，固屬
    於犯罪所得，然均已交予其他共犯，且持卡提領款者亦非被
    告，現已無證據可認被告尚有分得其他犯罪所得，是亦均不
    於本案宣告沒收、追徵。
(四)末按犯第14條之罪，其所移轉、變更、掩飾、隱匿、收受、
    取得、持有、使用之財物或財產上利益，沒收之；犯第14條
    之罪，其所收受、持有、使用之財物或財產上利益，亦同，
    洗錢防制法第18條第1項定有明文，而該項立法理由略以：
    「現行條文僅限於沒收犯罪所得財物或財產上利益，而未及
    於洗錢行為標的之財物或財產上利益，爰予修正」，可知洗
    錢防制法該項之規定，僅在將非屬於犯罪行為所得之洗錢行
    為標的納入沒收之範圍，而不在沒收已非屬於犯罪行為人所
    得支配之洗錢行為標的。「VISA」詐欺集團詐騙所得款項，
    不在被告實際掌控中，被告對之並無所有權及事實上管領權
    ，此部分財物即不在得予沒收之範圍。
據上論斷，應依刑事訴訟法第299條第1項前段，判決如主文。
本案經檢察官李建論追加起訴，檢察官周慶華到庭執行職務。
中　　華　　民　　國　　111 　年　　11　　月　　24　　日
                    刑事第四庭  法  官  唐玥
以上正本證明與原本無異。
如不服本判決應於收受送達後20日內向本院提出上訴書狀，並應
敘述具體理由；其未敘述上訴理由者，應於上訴期間屆滿後20日
內向本院補提理由書（均須按他造當事人之人數附繕本）「切勿
逕送上級法院」。告訴人或被害人如對於本判決不服者，應具備
理由請求檢察官上訴，其上訴期間之計算係以檢察官收受判決正
本之日期為準。因疫情而遲誤不變期間，得向法院聲請回復原狀
。
                                書記官  黃勤涵
中　　華　　民　　國　　111 　年　　11　　月　　29　　日
附錄本案論罪科刑法條全文：
中華民國刑法第339條之2
（違法由自動付款設備取得他人之物之處罰）
意圖為自己或第三人不法之所有，以不正方法由自動付款設備取
得他人之物者，處3年以下有期徒刑、拘役或30萬元以下罰金。
以前項方法得財產上不法之利益或使第三人得之者，亦同。
前二項之未遂犯罰之。

中華民國刑法第339條之4
犯第339條詐欺罪而有下列情形之一者，處1年以上7年以下有期
徒刑，得併科1百萬元以下罰金：
一、冒用政府機關或公務員名義犯之。
二、三人以上共同犯之。
三、以廣播電視、電子通訊、網際網路或其他媒體等傳播工具，
    對公眾散布而犯之。
前項之未遂犯罰之。

中華民國刑法第211條
（偽造變造公文書罪）
偽造、變造公文書，足以生損害於公眾或他人者，處1年以上7年
以下有期徒刑。

中華民國刑法第216條
（行使偽造變造或登載不實之文書罪）
行使第210條至第215條之文書者，依偽造、變造文書或登載不實
事項或使登載不實事項之規定處斷。

組織犯罪防制條例第3條
發起、主持、操縱或指揮犯罪組織者，處3年以上10年以下有期
徒刑，得併科新臺幣1億元以下罰金；參與者，處6月以上5年以
下有期徒刑，得併科新臺幣1千萬元以下罰金。但參與情節輕微
者，得減輕或免除其刑。
具公務員或經選舉產生之公職人員之身分，犯前項之罪者，加重
其刑至二分之一。
犯第1項之罪者，應於刑之執行前，令入勞動場所，強制工作，
其期間為3年。
前項之強制工作，準用刑法第90條第2項但書、第3項及第98條第
2項、第3項規定。
以言語、舉動、文字或其他方法，明示或暗示其為犯罪組織之成
員，或與犯罪組織或其成員有關聯，而要求他人為下列行為之一
者，處3年以下有期徒刑，得併科新臺幣3百萬元以下罰金：
一、出售財產、商業組織之出資或股份或放棄經營權。
二、配合辦理都市更新重建之處理程序。
三、購買商品或支付勞務報酬。
四、履行債務或接受債務協商之內容。
前項犯罪組織，不以現存者為必要。
以第5項之行為，使人行無義務之事或妨害其行使權利者，亦同
。
第5項、第7項之未遂犯罰之。

洗錢防制法第14條
有第二條各款所列洗錢行為者，處7年以下有期徒刑，併科新臺
幣5百萬元以下罰金。
前項之未遂犯罰之。
前二項情形，不得科以超過其特定犯罪所定最重本刑之刑。

附表一：
編號 詐欺方式 證據及出處 （卷證代碼如附表四所示） 1 「VISA」詐欺集團成員於108年6月25日許致電予洪林美雲，佯稱為中華電信、林文華警官、黃敏昌檢察官，並以洪林美雲因積欠電信費未繳、銀行帳戶涉嫌詐騙，要求將提款卡交出，並會派人前來拿取云云，洪林美雲因而陷於錯誤，於同日14時、15時許，在基隆市仁愛區劉銘傳路64巷某停車場，將其名下之第一銀行、郵局、台北富邦商業銀行等銀行之提款卡交予依「VISA」詐欺集團指示前來取物之文禹森，文禹森再依指示將上開提款卡置於捷運南港站置物櫃內。嗣陳聖惟依「VISA」詐欺集團指示至上開置物櫃拿取洪林美雲之提款卡並接續提款之，洪林美雲交付予「VISA」詐欺集團之提款卡合計經提領2,087,400元，上開款項復經集團成員層層轉交。洪林美雲因而受有2,087,400元之損害。 一、供述證據： 1.被告文禹森之自白 ①108年7月8日警詢（偵18586卷第79至80頁） ②108年7月9日警詢（偵18586卷第81至88頁） ③108年7月9日偵訊（他7289卷第27至31頁） ④108年7月23日警詢（偵18178卷一第151至152頁） ⑤108年7月23日警詢（偵18178卷一第155至163頁） ⑥108年7月24日警詢（偵18178卷一第165至167頁） ⑦108年7月24日偵訊（偵18178卷二第15至17頁） ⑧本院準備程序及審理（本院卷八第179至181頁、本院卷九第180至181、186、197頁） 2.證人即告訴人洪林美雲之證述 ①108年7月12日警詢（偵18178卷一第363至366頁） ②108年7月15日警詢（108偵18178卷一第383至384頁） 3.證人洪聖傑之證述 ①108年7月29日警詢（偵18383卷第7至15頁） ②108年7月29日偵訊（偵18383卷第89至91頁） ③108年7月29日本院訊問（偵18383卷第99至106、109頁） ④108年8月21日偵訊（偵18383卷第151至152頁） ⑤108年9月9日本院訊問（本院卷一第179至182頁） ⑥109年11月24日本院準備程序（本院卷四第221至225頁） ⑦111年1月25日本院準備程序（本院卷六第387至397頁） ⑧111年1月25日本院審判程序（本院卷六第399至441頁） 4.證人林思凱之證述 ①108年7月29日警詢（偵18384卷一第13至21頁） ②108年7月29日警詢（偵18384卷一第23至24頁） ③108年7月29日偵訊（偵18384卷二第327至330頁） ④108年7月29日本院訊問（本院聲羈244卷第33至40、51頁） ⑤108年8月20日偵訊（偵18384卷二第491至494頁） ⑥110年4月20日本院準備程序（本院卷六第39至42頁） ⑦111年6月28日本院準備程序（本院卷七第379至382、391至394頁） 5.證人林祐丞之證述 ①108年8月15日警詢（偵20046卷第13至18頁） ②108年8月15日偵訊（偵20046卷第449至451頁） ③110年4月20日本院準備程序（本院卷六第47至49頁） ④111年6月28日本院準備程序（本院卷七第401至404頁） 6.證人陳聖惟之證述 ①108年7月11日警詢（偵16984卷一第21至33頁） ②108年7月11日偵訊（偵16984卷一第263至266頁） ③108年7月11日本院訊問（偵16984卷一第295至299頁） ④108年7月26日警詢（偵24198卷第27至33頁） ⑤108年7月30日警詢（偵24198卷第19至26頁） ⑥108年8月20日偵訊（偵16984卷二第365至368頁） ⑦108年9月9日16時本院訊問（本院卷一第125至129頁） ⑧108年9月9日23時30分本院訊問（本院卷一第183至185頁） ⑨108年10月29日偵訊（偵24198卷第99至100頁） ⑩109年2月6日本院準備程序（本院卷二第379至388頁） ⑪110年1月12日本院審判程序（本院卷五第9至45頁） 7.證人謝効恩之證述 ①108年7月15日警詢（偵18586卷第23至29頁） ②108年7月15日偵訊（偵18586卷第113至114頁） ③108年7月24日警詢（偵18178卷一第15至22頁） ④108年7月24日偵訊（偵18178卷二第25至28頁） ⑤108年7月24日本院訊問（偵18178卷二第35至41、57頁） ⑥108年8月13日偵訊（偵16984卷二第299至304頁） 二、非供述證據： 1.勘察採證同意書、臺北市政府警察局萬華分局搜索筆錄、扣押物品目錄表暨收據（文禹森）（偵18178卷一第181至189頁） 2.自願受搜索同意書、臺北市政府警察局文山第一分局搜索扣押筆錄、扣押物品目錄表暨收據（文禹森）（偵18587卷第47至55頁） 3.臺北市市政府警察局文山第一分局扣押物品清單（108年度紅字第1198號，如附表二編號1至7）（偵18587卷第111頁） 4.扣押物品清單（108刑保2274，如附表二編號1至7）（本院卷一第277頁） 5.中華郵政股份有限公司108年7月29日儲字第1080175056號函暨洪林美雲之帳戶00000000000000基本資料及歷史交易清單（偵16984卷二第191至198頁） 6.第一商業銀行基隆分行108年8月6日一基隆字第00135號函暨洪林美雲之開戶基本資料及交易明細（偵16984卷二第323至341頁） 7.台北富邦商業銀行股份有限公司基隆分行108年8月5日北富銀基隆字第1080000018號函暨洪林美雲之帳戶之基本資料及交易明細（偵16984卷二第343至347頁） 8.劉銘傳路之路口監視器畫面截圖（偵18178卷一第191至192頁） 9.陳聖惟、文禹森於108年7月5、9、10日至捷運站置物櫃之監視器畫面截圖（偵18178卷一第193至217頁） 10.洪林美雲之臺灣企銀、第一銀行、郵局存摺封面及內頁（偵18178卷一第372至382頁） 11.洪林美雲之第一銀行基隆分行提款交易紀錄、臺灣中小企業銀行存款交易明細查詢單、郵局查詢12個月交易明細（偵18178卷一第385至391頁） 12.中華郵政股份有限公司108年8月16日儲字第1080188231號函暨洪林美雲之存薄儲金帳戶開戶資料及歷史交易清單（偵18178卷二第161至165頁） 13.臺灣中小企業銀行國内作業中心108年8月16日108忠法查字第1080871889號書函暨洪林美雲客戶資料、交易明細（偵18178卷二第167至177頁） 14.第一商業銀行基隆分行108年8月28日一基隆字第00145號函暨本分行存戶洪林美雲之帳戶開戶資料及往來交易明細（偵18178卷二第221至231頁） 15.證人林思凱與微信暱稱「鬼仔」、LINE暱稱「SEVEN哥」之手機暨對話紀錄截圖（偵18384卷一第59至132頁） 16.林祐丞與文禹森之微信對話紀錄截圖（偵20046卷第29至146頁） 17.林祐丞與林思凱之臉書對話紀錄截圖（偵20046卷第147至170頁） 18.林思凱與林祐丞之LINE對話記錄截圖（偵20046卷第363至366頁） 19.台北富邦商業銀行股份有限公司基隆分行108年8月23日北富銀基隆字第1080000023號函暨林美雲帳號開戶基本資料及往來明細（本院卷一第299至305頁） 20.陳聖惟至ATM提領照片（本院卷二第119至171頁）  2 「VISA」詐欺集團成員於108年7月4日8時40分許，致電予林麗瑛，佯稱為戶政事務所、中正分局張永發警官、特偵組王文和主任，並以林麗瑛遭人冒用身分申請貸款、其玉山銀行帳戶涉及販毒、洗錢等刑事案件，而需至附近超商列印法院公證清查公文書，將派專員前來收取30萬元云云，林麗瑛因而陷於錯誤，依指示前往超商列印詐欺集團所偽造如附表二編號8之蓋有偽造公印文之「臺北地方法院法院清查」公文書，林麗瑛並於同日13時37分許，在臺北市○○區○○街00巷○○00號公園，將現金30萬元交予依「VISA」詐欺集團指示前來取款之文禹森，文禹森再依指示將上開贓款帶至「香水酒店」予謝効恩。 一、供述證據： 1.被告文禹森之自白 ①108年7月8日警詢（偵18586卷第79至80頁） ②108年7月9日警詢（偵18586卷第81至88頁） ③108年7月9日偵訊（他7289卷第27至31頁） ④108年7月23日警詢（偵18178卷一第151至152頁） ⑤108年7月23日警詢（偵18178卷一第155至163頁） ⑥108年7月24日警詢（偵18178卷一第165至167頁） ⑦108年7月24日偵訊（偵18178卷二第15至17頁） ⑧本院準備程序及審理（本院卷八第179至181頁、本院卷九第180至181、186、197頁） 2.證人即告訴人林麗瑛之證述 ①108年7月4日警詢（偵18586卷第93至97頁） 3.證人洪聖傑之證述 ①108年7月29日警詢（偵18383卷第7至15頁） ②108年7月29日偵訊（偵18383卷第89至91頁） ③108年7月29日本院訊問（偵18383卷第99至106、109頁） ④108年8月21日偵訊（偵18383卷第151至152頁） ⑤108年9月9日本院訊問（本院卷一第179至182頁） ⑥109年11月24日本院準備程序（本院卷四第221至225頁） ⑦111年1月25日本院準備程序（本院卷六第387至397頁） ⑧111年1月25日本院審判程序（本院卷六第399至441頁） 4.證人林思凱之證述 ①108年7月29日警詢（偵18384卷一第13至21頁） ②108年7月29日警詢（偵18384卷一第23至24頁） ③108年7月29日偵訊（偵18384卷二第327至330頁） ④108年7月29日本院訊問（本院聲羈244卷第33至40、51頁） ⑤108年8月20日偵訊（偵18384卷二第491至494頁） ⑥110年4月20日本院準備程序（本院卷六第39至42頁） ⑦111年6月28日本院準備程序（本院卷七第379至382、391至394頁） 5.證人林祐丞之證述 ①108年8月15日警詢（偵20046卷第13至18頁） ②108年8月15日偵訊（偵20046卷第449至451頁） ③110年4月20日本院準備程序（本院卷六第47至49頁） ④111年6月28日本院準備程序（本院卷七第401至404頁） 6.證人陳聖惟之證述 ①108年7月11日警詢（偵16984卷一第21至33頁） ②108年7月11日偵訊（偵16984卷一第263至266頁） ③108年7月11日本院訊問（偵16984卷一第295至299頁） ④108年7月26日警詢（偵24198卷第27至33頁） ⑤108年7月30日警詢（偵24198卷第19至26頁） ⑥108年8月20日偵訊（偵16984卷二第365至368頁） ⑦108年9月9日16時本院訊問（本院卷一第125至129頁） ⑧108年9月9日23時30分本院訊問（本院卷一第183至185頁） ⑨108年10月29日偵訊（偵24198卷第99至100頁） ⑩109年2月6日本院準備程序（本院卷二第379至388頁） ⑪110年1月12日本院審判程序（本院卷五第9至45頁） 7.證人謝効恩之證述 ①108年7月15日警詢（偵18586卷第23至29頁） ②108年7月15日偵訊（偵18586卷第113至114頁） ③108年7月24日警詢（偵18178卷一第15至22頁） ④108年7月24日偵訊（偵18178卷二第25至28頁） ⑤108年7月24日本院訊問（偵18178卷二第35至41、57頁） ⑥108年8月13日偵訊（偵16984卷二第299至304頁） 二、非供述證據： 1.臺北市政府警察局文山第一分局萬芳派出所電話查訪記錄（訪查對象為文禹森搭乘計程車之司機）（他7289卷第19至20頁）  2.勘察採證同意書、臺北市政府警察局萬華分局搜索筆錄、扣押物品目錄表暨收據（文禹森）（偵18178卷一第181至189頁） 3.自願受搜索同意書、臺北市政府警察局文山第一分局搜索扣押筆錄、扣押物品目錄表暨收據（文禹森）（偵18587卷第47至55頁） 4.臺北市市政府警察局文山第一分局扣押物品清單（108年度紅字第1198號，如附表二編號1至7）（偵18587卷第111頁） 5.扣押物品清單（108刑保2274，如附表二編號1至7）（本院卷一第277頁） 6.林麗瑛遭詐騙之監視器畫面截圖、車手文禹森、上手謝効恩照片、扣案物品照片（偵18586卷第53至73頁） 7.偽造之臺北地方法院公文書（如附表二編號8，法院公證清查帳戶、108年度刑偵字第B3-7號、申請人：林麗瑛）（偵18587卷第45頁） 8.108年7月4日文禹森犯案行蹤之監視器畫面截圖、扣案物照片（偵18587卷第61至105頁） 9.證人林思凱與微信暱稱「鬼仔」、LINE暱稱「SEVEN哥」之手機暨對話紀錄截圖（偵18384卷一第59至132頁） 10.林祐丞與文禹森之微信對話紀錄截圖（偵20046卷第29至146頁） 11.林祐丞與林思凱之臉書對話紀錄截圖（偵20046卷第147至170頁） 12.林思凱與林祐丞之LINE對話記錄截圖（偵20046卷第363至366頁）　  
附表二：
編號 扣案物名稱 1 蘋果牌IPHONE6S手機一支 （含SIM卡一張，IMEI碼：000000000000000） 2 黑色帽子一頂 3 白色後背包一只 4 黑色POLO衫一件 5 黑色長褲一件 6 黑色皮鞋一雙 7 犯罪所得新臺幣4,000元 8 偽造之「臺灣臺北地方法院」法院清查公文書一紙，其上有臺灣臺北地方法院署印及法院清查官汪怡君、清查執行官李永明、特偵組主任王文和公印文各一枚 
附表三：
編號 給付方式 1 文禹森應給付洪林美雲新臺幣參拾萬元，給付方式為：先於民國一百一十一年八月三十日當庭給付新臺幣壹萬元，及自民國一百一十一年十月起按月於每月二十日前給付新臺幣陸仟元，至全部清償止，如有一期未給付，視為全部到期。 2 文禹森應給付林麗瑛新臺幣陸萬元，給付方式為：先於民國一百一十一年八月三十日當庭給付新臺幣壹萬元，及自民國一百一十一年十月起按月於每月二十日前給付新臺幣貳仟元，至全部清償止，如有一期未給付，視為全部到期。 
附表四：
編號 卷宗案號 簡易代號 1 臺灣臺北地方檢察署108年度偵字第18586號 偵18586卷 2 臺灣臺北地方檢察署108年度他字第7289號 他7289卷 3 臺灣臺北地方檢察署108年度偵字第18178號 偵18178卷 4 臺灣臺北地方檢察署108年度偵字第18383號 偵18383卷 5 臺灣臺北地方檢察署108年度偵字第18384號 偵18384卷 6 臺灣臺北地方檢察署108年度偵字第20046號 偵20046卷 7 臺灣臺北地方檢察署108年度偵字第16984號 偵16984卷 8 臺灣臺北地方檢察署108年度偵字第24198號 偵24198卷